【裁判字號】    99,訴,585
【裁判日期】    990521
【裁判案由】    清償債務
【裁判全文】
臺灣臺中地方法院民事判決               99年度訴字第585號
原      告  丁○○
被      告  丙○○
訴訟代理人  熊賢祺律師
複代理人    乙○○
上列當事人間清償債務事件，本院於民國98年4月29日言詞辯論
終結，判決如下：
    主  文
原告之訴及假執行之聲請均駁回。
訴訟費用由原告負擔。
    事實及理由
一、原告起訴主張：
(一)、訴外人甲○○向原告週轉現金新台幣（下同）150萬元，並
    於民國（下同）95年3月25日簽立讓度切結書（下稱系爭讓
    度切結書），約定訴外人甲○○交付予原告之支票由訴外人
    甲○○之配偶即被告背書擔保，且開立本票乙張面額150萬
    元作保證，過程中如有乙張退票未能兌現償還，被告自願無
    條件將其所有坐落台中市○○區○○段面積464.66平方公尺
    田賦（即寶山段988地號）、同段面積153.26平方公尺建地
    （即同段985地號），暨坐落台中市南屯區○○○路○段692
    巷6號9樓之房屋（即台中市○○區○○段2000建號，以下合
    稱系爭房地）過戶予原告名下，一切費用由被告負責。97年
    10月14日訴外人甲○○又拿7張支票面額共計2, 183,500元
    向原告週轉現金，原告向訴外人甲○○言明，要其配偶即被
    告背書擔保，如有乙張未能如期兌現，將要被告承擔負責，
    訴外人甲○○亦已同意，且不拿回上開讓度切結書。詎料上
    開7張支票全遭拒往退票。退票後原告與訴外人甲○○協商
    達成共識，約定訴外人甲○○自98年5月28日起每月支付8萬
    元，共開立24 張本票，惟訴外人甲○○於第1張本票到期時
    ，竟不付款，經原告寄發存證信函催討，訴外人甲○○始先
    後匯款共3,5000元，足證訴外人甲○○並未依約償還債務，
    為此，爰依系爭讓度切結書之約定，請求被告負擔保之責，
    移轉過戶系爭房地予原告。
(二)、並聲明：
  1.被告應將其所有坐落坐落台中市○○區○○段面積464.66平
    方公尺田賦（即寶山段988地號）、同段面積153.26平方公
    尺建地（即同段985地號），暨坐落台中市南屯區○○○路
    ○段692巷6號9樓之房屋過戶予原告。
  2.願供擔保，請准宣告假執行。
二、被告則以：
(一)、本件被告從未向原告借錢，訴外人甲○○雖於95年間曾向原
    告借款150萬元，並簽立系爭讓度切結書，惟該次借款之票
    據皆已兌現，上開附有停止條件之讓度切結書已因條件未成
    就而確定不發生效力，原告本應將系爭讓度切結書銷毀或返
    還予訴外人甲○○。之後，訴外人甲○○雖陸續與原告有資
    金往來，並交付原告面額共計2,183,500元之7張支票，作為
    其後97年、98年間借款之擔保，惟此係訴外人甲○○與原告
    間之債權債務關係，尚與被告無涉，且被告並未在上開7張
    支票上背書或蓋印，原告並未證明該簽名為被告自身或授權
    他人所為，自難僅憑該簽名或印文，遽認被告應負背書人之
    責任。又倘原告依票據法律關係請求支票背書人之被告給付
    票款，然依票據法第22條第2項之規定，原告對背書人行使
    票據權利亦已罹於4個月之消滅時效期間，原告請求為無理
    由等語資為抗辯。
(二)、答辯聲明：
  1.原告之訴駁回。
  2.如受不利之判決，願供擔保，請准宣告免為假執行。
三、本院之判斷：
(一)、原告主張訴外人甲○○向原告週轉現金150萬元，並於95年3
    月25日簽立系爭讓度切結書，約定訴外人甲○○交付予原告
    之支票由訴外人甲○○之配偶即被告背書擔保，且開立本票
    乙張面額150萬元作保證，過程中如有乙張退票未能兌現償
    還，被告自願無條件將其所有系爭房地過戶予原告名下，一
    切費用由被告負責。97年10月14日訴外人甲○○又拿7張支
    票面額共計2, 183,500元向原告週轉現金，上開7張支票全
    遭拒往退票。退票後原告與訴外人甲○○協商達成共識，約
    定訴外人甲○○自98年5月28日起每月支付8萬元，共開立24
    張本票，惟訴外人甲○○於第1張本票到期時，亦未付款，
    經原告寄發存證信函催討，訴外人甲○○先後匯款共3,5000
    元予原告等情，業據其提出支票影本七張（合計2,18 3,500
    元）、讓度切結書影本、土地所有權狀影本及登記謄本、存
    證信函影本、原告彰化市第一信用合作社代收票據送件簿等
    件為證，且為被告所不爭執，堪信屬實，本院採為判決之基
    礎。
(二)、原告請求被告將系爭房地移轉過戶予原告之依據，其依據主
    要為系爭讓度切結書，惟系爭讓度切結書乃記載：訴外人甲
    ○○向原告週轉150萬元，開付台中郵政支票14張、利息部
    分2張與國泰世華銀行支票12張，利息為5月貳拾萬元正、7
    月貳拾萬元正，其餘95年4月25日分別至8月25日為玖萬柒仟
    伍佰元正，尚餘部分9月25日起至97年4月25日止各為陸萬貳
    仟伍佰元正支票，由其夫丙○○（即被告）背書擔保，且又
    開啟本票乙張面額壹佰伍拾萬元作保證，過程中如有任何乙
    張退票未能兌現償還，丙○○自願無條件將系爭房地過戶于
    丁○○（即原告）名下等語，此有系爭讓度切結書（見本院
    卷第32頁）在卷可稽。足見系爭讓度切結書乃約定以訴外人
    甲○○向原告週轉150萬元，所開付之支票、本票若有一張
    未能兌現償還時，為被告必須移轉系爭房地予原告之停止條
    件。而經本院質之原告，原告自陳：（本件切結書上載之票
    據，內容為何？該些票據現在何處？）這些票都有兌現，票
    都交換掉了，我已經沒有票據原本；（既然如此，票都已兌
    現，為何還要求丙○○過戶？）因為150萬元還清後，甲○
    ○有繼續再借款，我有跟她說，借款的客票一定要由丙○○
    背書，我才要借給你等語（見本院卷第56頁）。則系爭讓度
    切結書上所載之票據及借款，既已全部兌現償還，系爭讓度
    切結書約定被告必須移轉過戶系爭房地予原告之停止條件已
    確定不能成就而不發生效力，原告猶執系爭讓度切結書之約
    定，請求被告移轉過戶系爭房地予原告，自屬無據。
(三)、原告雖另主張97年10月14日訴外人甲○○又拿7張支票面額
    共計2,183,500元向原告週轉現金，原告向訴外人甲○○言
    明，要其配偶即被告背書擔保，如有乙張未能如期兌現，將
    要被告承擔負責，訴外人甲○○亦已同意，且不拿回上開讓
    度切結書等語。惟被告及訴外人甲○○均否認兩造有再約定
    系爭讓度切結書之效力及於事後之上開另筆2,183,500元借
    款，原告對此亦未能舉證以其說，自難遽採。又訴外人甲○
    ○上開另筆2,183,500元借款，所交付之支票，雖有部分有
    被告之背書，倘原告係另依票據法律關係請求支票背書人之
    被告給付票款，然依票據法第22條第2項中段之規定，原告
    對背書人行使票據權利亦已罹於4個月之消滅時效期間，被
    告行使票據時效抗辯權，拒絕給付，自屬有據。且本院觀之
    系爭讓度切結書之記載，其擔保之範圍，明顯不及於訴外人
    甲○○事後之上開另筆2, 183,500元借款。故原告以訴外人
    甲○○事後之上開借款未能依約還款為由，請求被告移轉過
    戶系爭房地予原告，亦屬無據。
四、綜上所述，本件被告之抗辯應可採信，原告之主張尚屬無據
    。從而，原告主張依系爭讓度切結書約定之法律關係，訴請
    被告給付如其聲明所示，為無理由，應予駁回。又其訴既經
    駁回，其假執行之聲請即失所依據，併予駁回。
五、本件判決之基礎已臻明確，兩造其餘攻擊防禦方法及舉證，
    核與判決無影響，爰不另一一論述，併此敘明。
六、訴訟費用負擔之依據：民事訴訟法第78條。
中    華    民    國    99    年    5     月    21    日
                  民事第四庭          法  官  洪堯讚
一、右為正本係照原本作成。
二、如不服本判決，應於判決送達後20日內，向本院提出上訴狀
    。（須按他造當事人之人數附繕本）。
三、提起上訴，應以上訴狀表明(一)對於第一審判決不服之程度，
    及應如何廢棄或變更之聲明，(二)上訴理由（民事訴訟法第
    441條第1項第3款、第4款），提出於第一審法院。
中    華    民    國    99    年    5     月    24    日
                                      書記官

司法院資訊處製作；財團法人民間司法改革基金會備份。
